臺北高等行政法院判決
　　　　　　　　　　　　　　　　　　 96年度簡字第00775號
原　　　告　甲○○
被　　　告　桃園縣政府
代　表　人　乙○○縣長）住同.
上列當事人間因消防法事件，原告不服內政部中華民國96年8月
1 日台內訴字第0960108471號訴願決定，提起行政訴訟，本院判
決如下：
    主  文
原告之訴駁回。
訴訟費用由原告負擔。
　　事  實
一、事實概要：原告為消防安全設備士，受桃園縣平鎮市崇義五
    2巷6號金品社區委託辦理檢修95年消防安全設備，嗣桃園縣
    消防局第四大隊復旦分隊檢查人員於民國96年3月12日派員
    前往該場所實施消防安全設備檢修申報複查，發現有下列事
    項與申報書記載不符：(一)泡沫滅火設備：1.B1F第8、17車位
    及B2F第39車位上方感知撒水頭遮蔽及故障。2.B1F、B2F自
    動警報逆止閥蜂鳴器故障。3.B2車道上泡沫頭阻塞。4.B1F
    第6車位上方泡沫頭損壞。5.B1F第54車位上方感知撒水頭故
    障。(二)火警自動警報設備：1.未設置泡沫滅火設備專用迴路
    。2.第11-15、55-60、76-80迴路共線拆除。該復旦分隊檢
    查人員認原告上開事項與申報書檢查表填寫不符，遂予舉發
    ，案經被告認定原告檢修消防安全設備有不實申報情事，乃
    依消防法第38條第3項規定，以96年5月14日府消預字第0960
    110423號消防法案件裁處書處原告新臺幣（下同）4萬元罰
    鍰。原告不服，提起訴願，遭決定駁回，遂提起本件訴訟。
二、兩造聲明：
　(一)原告聲明：
    1.撤銷原處分及訴願決定。
　(二)被告聲明：
    1.駁回原告之訴。
    2.訴訟費用由原告負擔。
三、兩造之爭點：原告是否該當消防法第38條第3項之規定，而
    應受罰鍰之處分？
  (一)原告主張之理由：
    1.桃園縣政府消防局消防分隊複查日期距原告檢查申報日期
      約2個月，期間原告未負該社區消防設備維護之責，諸如
      撒水頭遮蔽、泡沫頭損壞等情事，皆可由數分鐘至數秒即
      可造成之損壞，怎可認定原告檢查之時已損壞且隱匿未報
      ？甚或該社區住戶在這2個月期間內針對消防設備有任何
      異動或損壞或維修，皆可導致檢查申報人員之申報結果與
      現場不符因而受重罰，此種處罰認定實已過當。
    2.舉發單所列舉「B2車道上方泡沫頭阻塞」，於「各類場所
      消防安全設備設置標準」內有明定泡沫頭放射壓力及每平
      方公尺之泡沫放射量，怎可以目視而不以儀器測試即判定
      「泡沫頭阻塞」？以目視法判斷而不以消防署所規定之儀
      器測試即開立舉發單之作為顯非妥適。再者，舉發內容為
      「B2車道上方泡沫頭阻塞（阻塞數量僅1 顆）」（有作為
      而未申報）至裁處書內容竟加重為「未依規定作綜合檢查
      ：部分泡沫頭阻塞」（無作為）不僅加重罰責（罰鍰提昇
      至4 萬元）且有擴大數量之嫌，此種作為實難讓人心服。
    3.舉發單所列舉「未設置泡沫滅火設備專用迴路」，原告亦
      於申報書內將此項割除表明並無此項設備，完全合乎法令
      規定；惟裁處書上仍依舉發單所載開立罰責而未予查證，
      此種作為是否符合行政程序法第8 條「行政行為，應以誠
      實信用之方法為之，並應保護人民正當合理之信賴」？
    4.舉發單所列舉「第11-15、55-60、76-80迴路共線拆除」
      ，該等迴路共線並未拆除，係毋需加設且功能正常之迴路
      ；惟裁處書上竟將其改為「受信總機超過七分區共用一公
      共線」，且該等迴路並非「超過七分區共用一公共線」，
      裁處書所述明顯與事實不符，不以實證而以猜測方式即開
      立裁處書。
  (二)被告主張之理由：
    1.查「金品社區」於86年取得本府使用執照，其用途係屬集
      合住宅，為各類場所消防安全設置標準第12條規定之乙類
      場所，應設置消防安全設備，且依前揭規定該場所應定期
      每年辦理消防安全設備檢修及申報。又查被告所屬消防局
      於96年1 月16日受理上揭場所申報消防安全設備檢修資料
      後，即安排於96年3 月12日前往該場所依法實施消防安全
      設備檢（複）查，並通知原告到場陪檢（複）查，發現該
      場所委託原告所為檢修消防安全設備之報告有不實之情事
      ：感知撒水頭遮蔽及故障、自動警報逆止閥蜂鳴器故障、
      泡沫放出口阻塞及損壞、未設泡沫專用迴路、受信總機超
      過七分區○○○○路等部分與申報書所載不符，即開立編
      號第002597號舉發違反消防案件通知單，案經原告甲○○
      ，於上揭舉發單及被告機關消防安全設備檢修申報複查紀
      錄表簽章確認無訛，被告機關依法裁處，於96年5 月14日
      開立府消預字第0960110423號桃園縣政府消防法案件裁處
      書處以罰鍰4 萬元整。
    2.有關原告稱撒水頭遮蔽、泡沫頭損壞之認定…等，依據「
      消防機關受理消防安全設備檢修申報及複查注意事項」複
      查作業第二項第二款規定:「專業性複查:對轄內消防安全
      設備應檢修申報之甲類場所每年至少複查一次以上，甲類
      以外場所每兩年至少複查一次以上，查核消防專技人員是
      否落實檢修，及消防安全設備是否維持正常功能使用狀態
      。」於法並無不合。且依據各類場所消防安全設備檢修及
      申報作業基準第2 篇第6 章泡沫放出口部分規定：「以目
      視確認有無變形、腐蝕、阻塞等。」感知撒水頭部分規定
      ：「應無因裝修油漆、異物附著、變形、損傷等。」；另
      查該感知撒水頭故障部分，現場檢（複）查人員乃指其感
      知撒水頭有漏水情形，非指其於標稱動作溫度以上時無法
      動作，綜合檢查並未如申報書所述合格，故並無不妥。另
      有關原告稱於申報書內將泡沫滅火設備專用迴路劃除表明
      無此項設備，查該現場火警受信總機上有標示泡沫專用迴
      路而未設置，原告辯稱已註記於申報書中，但查申報書中
      並無註記；另查該舉發單上火警自動警報設備第二點部分
      ，當時實際測試結果即為受信總機超過七分區○○○○路
      ，且明顯不符規定，因此與事實並無不符。
    理  由
一、按消防法第7條第1項、第9條前段規定：「依各類場所消防
    安全設備設置標準設置之消防安全設備，…其…檢修應由消
    防設備師或消防設備士為之。」「依第六條第一項應設置消
    防安全設備場所，其管理權人應委託…消防設備師或消防設
    備士，定期檢修消防安全設備，其檢修結果應依限報請當地
    消防機關備查；消防機關得視需要派員複查。…」又同法第
    38條第3 項規定：「消防設備師或消防設備士為消防安全設
    備不實檢修報告者，處新臺幣2 萬元以上10萬元以下罰鍰。
    」。次按，各級消防主管機關辦理消防安全檢查違法案件處
    理注意事項表4 附註2 規定，未依規定作綜合檢查，屬嚴重
    違規，第一次裁處新臺幣4 萬元以下罰鍰，未依規定作性能
    檢查為一般違規，第一次裁處新臺幣3 萬元以下罰鍰，未作
    外觀檢查為輕微違規，第一次裁處新臺幣2 萬4 千元以下罰
    鍰。
二、原告為消防安全設備士，其受桃園縣平鎮市○○○街2巷6號
    金品社區委託辦理檢修95年度消防安全設備，並於96年1 月
    1 6 日申報，有消防安全設備檢修申報書在卷足據。嗣桃園
    縣消防局第四大隊復旦分隊檢查人員於96年3 月12日派員前
    往該場所實施消防安全設備檢修申報複查，發現有下列事項
    與申報書記載不符：(一)泡沫滅火設備：1.B1F 第8 、17車位
    ，B2F 第39車位上方感知撒水頭遮蔽及故障。2.B1F 、B2F
    自動警報逆止閥蜂鳴器故障。3.B2車道上泡沫頭阻塞。4.B1
    F 第6 車位上方泡沫頭損壞。5.B1F 第54車位上方感知撒水
    頭故障。(二)火警自動警報設備：1.未設置泡沫滅火設備專用
    迴路。2.第11-15 、55-60 、76-80 迴路共線拆除，亦有桃
    園縣消防局第四大隊復旦分隊舉發違反消防法案件通知單(
    一) 、桃園縣政府消防局消防安全檢查不合規定限期改善通
    知單(一)可以佐憑。原告雖主張複查日期距原告檢查申報日
    期約2個 月，期間原告未負該社區消防設備維護之責，怎可
    認定原告檢查之時已損壞且隱匿未報云云。但查，原告於複
    查時既已通知原告到場陪同複檢，有上開通知原告之簽名可
    稽。則原告既知複檢日期，縱複查日期距原告檢查申報日期
    約2 個月，期間上開消防設備如有損壞，原告亦非不得於複
    檢前請該社區修復或事前向被告陳明，原告於複查後始以該
    社區住戶在這2 個月期間內針對消防設備有任何異動或損壞
    或維修，作為可能導致檢查申報人員之申報結果與現場不符
    之理由，自非可採。
三、又桃園縣消防局第四大隊復旦分隊複查時，發現有前揭與申
    報書記載不符之事項，其記載於上開舉發違反消防法案件通
    知單( 一) 及消防安全檢查不合規定限期改善通知單( 一）
    並經原告當場簽章確認無訛。又現場之複查係依據各類場所
    消防安全設備檢修及申報作業基準第2 篇第6 章有關泡沫放
    出口部分規定：「以目視確認有無變形、腐蝕、阻塞等。」
    而感知撒水頭部分規定：「應無因裝修油漆、異物附著、變
    形、損傷等。」但依被告於複查時所拍攝之照片顯示泡沫放
    出口已損壞、變形，感知撒水頭被油漆包覆（訴願卷第20頁
    參照）。另查原處分所載該感知撒水頭故障部分，現場檢（
    複）查人員係指其感知撒水頭有漏水情形，非指其於標稱動
    作溫度以上時無法動作，亦據被告敘明在卷，則綜合檢查並
    未如申報書所述合格。再依複查照片3 、4(訴願卷第21頁)
    顯示現場火警受信總機上有標示泡沫專用迴路而未設置，原
    告雖主張已註記於申報書中，但查申報書中並無此項註記。
    又舉發單上火警自動警報設備第2 點部分，係指受信總機超
    過七分區○○○○路，當時實際測試結果明顯不符規定，有
    複查照片5(訴願決定卷第22頁參照）可證，並無原告所指該
    舉發單上記載與事實不符之情事。
四、從而被告認原告檢修消防安全設備有不實申報情事，依消防
    法第38條第3項規定處原告4萬元罰鍰，依上說明，於法核無
    不合。訴願決定予以維持，亦無違誤。原告主張前詞，訴請
    判決如聲明所示，為無理由，應予駁回。本件訴訟標的金額
    未逾20萬元，為適用簡易程序事件，本判決爰不經言詞辯論
    為之，併此敘明。
據上論結，本件原告之訴為無理由，爰依行政訴訟法第233條、
第98條第1項前段，判決如主文。
中　　華　　民　　國　　96　　年　　12 　月　　31　　日
                  第四庭法  官　陳 國 成
如不服本判決，應於判決送達後20日內，以本訴訟事件所涉及之
法律見解具有原則性者，始得向本院提出上訴狀並表明上訴理由
，經最高行政法院許可，否則不得上訴；如於本判決宣示後送達
前提起上訴者，應於判決送達後20日內補提上訴理由書（均應依
對造人數提出繕本）。
中　　華　　民　　國　　96　　年　  12　　月　 31  　 日
                                書記官  鄭 聚 恩
